【裁判字號】    89,易,423
【裁判日期】    890721
【裁判案由】    傷害等
【裁判全文】
臺灣臺北地方法院刑事判決                          八十九年度易字第四二三號
    公  訴  人  臺灣臺北地方法院檢察署檢察官
    被      告  戊○○
右列被告因傷害等案件，經檢察官提起公訴（八十八年度偵續一字第二九五號），本
院判決如左：
    主  文
戊○○以強暴妨害人行使權利，處拘役貳拾日，如易科罰金以參佰元折算壹日；又傷
害人之身體，處拘役參拾日，如易科罰金以參佰元折算壹日。應執行拘役肆拾日，如
易科罰金以參佰元折算壹日。
被訴如附表所示強制及恐嚇部分，均無罪。
    事  實
一、緣戊○○與丙○○二人已經判決而離異，戊○○認為丙○○應有給付生活費之義
    務，於民國七十九年十二月十一日，在位於台北市○○○路○段二○一號台北市
    立古亭國小校長室內請求丙○○給付費用遭拒後，竟伸手拉取丙○○所有配戴之
    玉項鍊一只，並為免丙○○取回玉項鍊，而以高跟鞋敲擊丙○○成傷（傷害部分
    已逾告訴期間）之強暴方式，妨害丙○○對該項鍊行使所有權之權利。戊○○另
    於八十六年九月十五日下午五時許，在台北縣新莊市○○路二一二號「全國電子
    專賣店」前，因索取生活費事與丙○○發生爭執，戊○○竟起意毆打丙○○並拉
    扯其衣物，致丙○○衣物破損，足以生損害於丙○○，且因之受有頭部左側瘀傷
    之傷害。
二、案經丙○○訴由臺灣臺北地方法院檢察署檢察官偵查起訴。
    理  由
壹、有罪部分
一、訊據被告戊○○矢口否認前揭時地有何強制、傷害及毀損犯行，辯稱：僅係夫妻
    吵架而已。經查：右開事實，迭據告訴人丙○○於偵查及本院訊問中指訴綦詳，
    核與證人即前古亭國小校長丁○○於偵審中結證稱「隨後楊女有把李某掛在脖子
    的翡翠拉掉，‧‧‧但李某不讓她拿走，彼此有拉扯，楊女用高跟鞋打李某」、
    「我只看到楊女將翡翠拿下來，‧‧‧楊女是先拿翡翠，李某要回翡翠，楊女才
    拿高跟鞋打李某」、「楊小姐扯李老師的翡翠玉項鍊，‧‧‧有否帶走我不記得
    ，但被告確有拿高跟鞋敲打他沒錯，李老師有受傷」等語（分別見八十七年度偵
    字第四二五號偵查卷第第六頁、第三十七頁反面、八十八年度偵續一字第二九五
    號偵查卷第四十七頁反面及本院八十九年六月二日訊問筆錄）；證人即全國電子
    專賣店員工許甲○○到庭結證稱「丙○○後來跑至店內叫我們報警，戊○○就把
    他拉走了，並說夫妻打架報什麼案，只知看到衣服破損（指丙○○）‧‧‧」等
    情（見本院八十九年五月十日訊問筆錄）相符，況參諸被告於本院訊問時坦認：
    「我二人打架互毆，從新莊鐘錶店一直打至『全國電子專賣店前』」、「之前我
    跟丙○○二人打架，證人（指許甲○○）沒看到」等節不諱（見本院八十九年五
    月十日訊問筆錄），此外復有長庚紀念醫院診斷證明書影本一紙在卷可稽（八十
    七年度偵續字第三七八號卷第十三頁），是被告確有強拉告訴人玉項鍊並以毆打
    告訴人使之無法取回，及在新莊市上址出手毆打並拉扯告訴人衣物等情事至為灼
    然，被告所辯乃卸責之詞，不足採信，本件事證明確，被告犯行洵堪認定。
二、核被告所為，拉取告訴人玉項鍊，以強暴方式妨害其取回部分係犯刑法第三百零
    四條之強制罪，毆傷告訴人部分係犯同法第二百七十七條第一項之普通傷害罪，
    毀損告訴人衣物部分則係犯同法第三百五十四條之毀損罪，上開傷害罪與毀損罪
    間，有方法結果之牽連犯關係，應依刑法第五十五條前段規定，從一重之傷害罪
    論處。公訴人認係犯意各別、行為互異，應分論併罰，容有誤會。又上開強制罪
    、傷害罪二罪間犯意各別，構成要件不同，應分論併罰。爰審酌被告無前科素行
    、離異後屢生糾葛之犯罪動機、目的、手段、智識程度、所生危害暨犯後態度等
    一切情狀，量處如主文所示之刑，均諭知易科罰金之折算標準，並定其應執行之
    刑暨諭知易科罰金之折算標準，以資懲儆。
三、公訴意旨另以，戊○○夥同姓名不詳之成年男子基於犯意聯絡，於民國八十六年
    九月十五日下午五時許，在台北縣新莊市○○路二一二號「全國電子專賣店」前
    ，共同毆打丙○○並拉扯衣物，致丙○○衣物破損，且受有頭部左側瘀傷，因認
    被告乃與姓名不詳成年男子共同涉有傷害及毀損罪嫌云云。查被告戊○○此部分
    所犯傷害、毀損犯行業經認定如前，公訴人指訴此部分尚有一成年男子之共同正
    犯，然已為被告戊○○堅決否認在卷，辯稱：係伊與丙○○互毆時，路人見狀不
    平，出手援助等語。經查：丙○○與該不詳男子間之拉扯，於二人撞倒全國電子
    專賣店門口貨物後旋即結束，嗣後告訴人丙○○衝進店內要求店員作證，僅有被
    告跟隨入內制止等情事，業經證人許甲○○證述無訛（見本院八十九年五月十日
    訊問筆錄），證人即承辦警員高志航於偵查中復證稱「（有向店內員工查訪事發
    經過？）是的，知道他們拉扯，但路人很多，不知是否是楊女帶男子去打李某的
    」等語，是以該男子是否與被告有共犯情節，尚乏實證可資憑佐，公訴人認被告
    與該男子間為共同正犯，即有違誤，附此敘明。
貳、無罪部分
一、公訴意旨略以：如附表編號一、二、三所示。
二、按犯罪事實應依證據認定之，無證據不得推定其犯罪事實。又不能證明被告犯罪
    者，應諭知無罪之判決，刑事訴訟法第一百五十四條、第三百零一條第一項分別
    定有明文。又按所謂之證據，在訴訟上須達於足以超越合理可疑之程度，即在一
    般之人均不致有所疑，而可形成有罪之確信，始得據為不利被告之判斷，最高法
    院七十六年台上字第四九六八號判例參照。再按告訴人之告訴，係以使被告受刑
    事追訴為目的，其指訴是否與事實相符，仍應調查其他證據，以資審認，必被害
    人所述被害情形，無瑕疵可擊，且就其他方面調查，又與事實相符，始足據為有
    罪判決之基礎。告訴人之指訴，係以使被告判罪處刑為目的，故多作不利於被告
    之陳述，自不得以其指訴為被告犯罪之唯一證據（最高法院八十一年度台上字第
    三五三九號、八十四年度台上字第五三六八號判決意旨參照）。公訴人認被告涉
    有上開犯嫌，無非以告訴人丙○○之指訴、證人己○之證述為主要論據。
三、訊之被告堅詞否認有上開犯行，辯稱：伊均只是要索取生活費，絕無強制、恐嚇
    之舉等語。經查：
    （一）八十二年九月五日當天，被告向告訴人索取生活費用，而持告訴人皮包檢
          視，告訴人固有所不願，但二人間之行為好像在開玩笑且笑顏滿面，告訴
          人遂向己○借款三千元，己○將三千元借出告訴人交予被告後，被告即將
          皮包歸還等情，迭據現場目擊之證人己○證述詳確（見八十七年度偵字第
          四二五號偵查卷第三十二頁反面、第三十三頁正面；八十八年度偵續一字
          第二九五號偵查卷第一○二頁反面、第一○三頁正面及本院八十九年六月
          十四日訊問筆錄），丙○○、戊○○二人既能笑臉相對，足徵被告並無施
          強暴、脅迫之行為，則告訴人指稱被告強行取走其所有之皮包且脅以將身
          分證向地下錢莊借錢而要求贖回云云，礙難採信。
    （二）詰之證人即告訴人與被告之女乙○○，就公訴人指摘被告如何恐嚇告訴人
          一節，偵查中稱：「我媽平常吵架會如此說，但當日是否有說我不記得」
          、本院訊問中證以：「（妳媽有否把手插入妳爸口袋內，竟以言詞恫稱『
          要拿命來跟你拼，不要讓你活下去』等語否？）二人拉扯係為生活費，二
          人有對罵。二人並常出手打對方」、「二人互告，是認知上不通，係其夫
          妻無法溝通所致」等語（見八十八年度偵續一字第二九五號偵查卷第五十
          三頁反面、第五十四頁及本院八十九年六月二日訊問筆錄），顯見二人平
          時即易為金錢事生口角齟齬或肢體衝突，被告所為無非勃谿爭執之語，既
          乏恐嚇之故意，亦無足使告訴人心生畏懼。
    （三）至附表編號三所示強取皮包一節，非惟被告戊○○所堅決否認，且告訴人
          指訴核與證人許甲○○結證稱，見二男子於店前拉扯，其中一人為丙○○
          ，隨後二人旋即離去，而丙○○進入店內，也只見其衣物破損等情節有所
          扞格（見本院八十九年五月十日訊問筆錄），已難逕為被告有犯此部分強
          制罪之引證，況並無姓名不詳之成年男子共同正犯一節亦經本院認定在案
          ，俱如前述，自難僅憑諸告訴人單方指訴而遽論被告有何與該成年男子間
          共犯強制犯行。
    （四）綜上所述，告訴人之指述難認與事實相符，此外，復查無其他積極證據足
          證被告有公訴人指摘之如附表所示之強制及恐嚇犯行，揆諸首開法條規定
          及裁判旨趣，此部分不能證明被告犯罪，自應為無罪之諭知，以免冤抑。
據上論斷，應依刑事訴訟法第二百九十九條第一項前段、第三百零一條第一項，刑法
第三百零四條、第二百七十七條第一項、第三百五十四條、第五十五條、第四十一條
、第五十一條第六款，罰金罰鍰提高標準條例第一條前段、第二條，判決如主文。
本案經檢察官戴文亮到庭執行職務
中      華      民      國      八十九      年      七      月  二十一  日
                                      臺灣臺北地方法院刑事第四庭
                                          審判長法  官  段  景  榕
                                                法  官  黃  紹  紘
                                                法  官  吳  定  亞
右正本證明與原本無異
如不服本判決應於送達後十日內向本院提出上訴狀
                                                書記官  張  樹  成
中      華      民      國      八十九      年      七      月  二十八  日
附表
┌──┬───────────────┬─────┬──────────┐
│編號│起訴犯罪事實                  │所涉罪名  │   所犯法條         │
├──┼───────────────┼─────┼──────────┤
│一  │戊○○與丙○○二人曾為夫妻，楊│強制罪    │ 刑法第三百零四條   │
│    │麗月遂認丙○○應有給付贍養費之│          │                    │
│    │義務，於八十二年九月五日，在台│          │                    │
│    │北市○○街一二九號之四巷口，踢│          │                    │
│    │傷丙○○（已逾告訴期間）後，強│          │                    │
│    │取丙○○所有皮夾一只（內有新台│          │                    │
│    │幣〈下同〉九百五十元、身分證、│          │                    │
│    │印章等物），而當場要求丙○○以│          │                    │
│    │金錢回贖，丙○○向在場友人己○│          │                │
│    │借得三千元交付楊女後始取得上開│          │                    │
│    │皮夾。                        │          │                    │
├──┼───────────────┼─────┼──────────┤
│二  │戊○○於八十六年九月十五日下午│恐嚇罪    │  刑法第三百零五條  │
│    │三時許，在台灣銀行新莊分行內，│          │                    │
│    │見丙○○出面申請辦理長女乙○○│          │                    │
│    │助學貸款，竟伸手入丙○○口袋內│          │                    │
│    │欲搜刮財物，為丙○○制止後，竟│          │                    │
│    │以言詞恫稱「要拿命來跟你拼，不│          │                    │
│    │要讓你活下去」，足生危害於李鏞│          │                    │
│    │懋安全。                      │          │                    │
├──┼───────────────┼─────┼──────────┤
│三  │戊○○與姓名不詳之成年男子基於│ 強制罪   │  刑法第三百零四條  │
│    │犯意聯絡，於八十六年九月十五日│          │                    │
│    │，在台北縣新莊市○○路二一二號│          │                    │
│    │「全國電子專賣店」前，合力強取│          │                    │
│    │丙○○之皮包一只（內有硬幣八、│          │                    │
│    │九百元）。                    │          │                    │
└──┴───────────────┴─────┴──────────┘
附錄本案論罪科刑法條全文
刑法第三百零四條
以強暴、脅迫使人行無義務之事或妨害人行使權利者，處三年以下有期徒刑、拘役或
三百元以下罰金。
前項之未遂犯罰之。
刑法第二百七十七條
傷害人之身體或健康者，處三年以下有期徒刑，拘役或一千元以下罰金。
犯前項之罪，因而致人於死者，處無期徒或七年以上有期徒刑，致重傷者，處三年以
上、十年以下有期徒刑。
刑法第三百五十四條
毀棄、損壞前二條以外之他人之物或致令不堪用，足以生損害於公眾或他人者，處二
年以下有期徒刑、拘役或五百元以下罰金。


司法院資訊處製作；財團法人民間司法改革基金會備份。
